臺灣高雄地方法院刑事判決　　　　　　　　　　　　　九十一年度易緝字第五八號
　　公　訴　人　臺灣高雄地方法院檢察署檢察官
　　被　　　告　甲○○
右列被告因違反動產擔保交易法案件，經檢察官提起公訴（八十八年度偵字第二六九
０五號），本院判決如左：
    主  文
甲○○動產擔保交易之債務人，意圖不法之利益，將標的物遷移，致生損害於債權人
，處拘役肆拾日，如易科罰金，以佰元折算壹日。
    事  實
一、甲○○前於民國八十七年十月十九日，因公共危險罪，經本院判處有期徒刑六月
    ，緩刑二年確定（嗣經撤銷緩刑，於九十一年三月八日易科罰金執行完畢，不構
    成累犯），緣其於八十七年七月七日，向聲寶股份有限公司前鎮分期店服務站（
    下簡稱聲寶公司）以動產擔保交易附條件買賣之方式購買電冰箱一台，並於同日
    簽訂動產擔保交易附條件買賣契約書，約定總價金新台幣（下同）三萬五千二百
    元，自同日起至八十九年六月止，分二十四期繳納，每個月一期，除訂約同時交
    付頭期款一千八百五十元外，餘款自翌月起於每月六日付款一千四百五十元（檢
    察官誤載為一萬六千三百五十元），未付清全部價款以前，所有權仍屬出賣人所
    有，且應將上述標的物置放在高雄市○鎮區○○路一０六巷三十一號，僅得依約
    占有使用，不得將該標的物遷移、出賣或為任何處分，詎於取得上開標的物後，
    價款僅繳至第十一期，尚餘一萬八千八百五十元未繳，在未得聲寶公司同意情形
    下，於八十八年六月間，將上開標的物遷移，不知去向，致生損害於聲寶公司。
二、案經被害人聲寶公司訴請臺灣高雄地方法院檢察署檢察官偵查起訴。被告逃匿，
    經本院通緝，迨九十一年二月六日始為警緝獲，移送本院審理。
    理  由
一、訊據被告甲○○固不否認有於上開時地，以動產擔保交易附條件買賣之方式向告
    訴人聲寶公司購買電冰箱一台之事實不諱，惟辯稱：當時該冰箱是乙○○欲購買
    ，因故其無法擔任買受人，始由伊出名為買受人，乙○○為保證人，該冰箱買入
    後均由乙○○在使用，分期付款亦是由乙○○在繳納，伊不知乙○○未繼續繳款
    ，亦不知電冰箱已被遷移云云。然查：右揭事實業據告訴人之代理人周俊宏、丙
    ○○、尤世宏於偵查及本院審理時指訴綦詳，並有提出附條件買賣契約書、付款
    明細表各乙紙在卷足稽，而依本件附條件買賣契約書所載，被告係為本件契約之
    買受人，第三人乙○○係擔任保證人，如第三人乙○○係因信用或財力問題，恐
    告訴人聲寶公司不同意其擔任買受人，然保證人亦係為擔保將來被告不履行債務
    時，須代負履行之責，亦涉及其信用及財力問題，如第三人因上開因素無法擔任
    買受人，則衡情告訴人聲寶公司亦無同意其擔任保證人之理，又被告並非無知至
    愚之人，其既於本件買賣契約書上之買受人簽名蓋章，其豈有不知其即應依約負
    擔買受人之義務，又豈有於無意購買電冰箱之情形下，無端出名為買受人，向告
    訴人聲寶公司購入本件電冰箱並交第三人乙○○使用之理，其既未按期繳納分期
    付款，又將標的物遷移不明，則其違反動產擔保交易法之情節甚為明確，其空言
    否認犯行，辯稱均是第三人乙○○購買、使用並付款云云，無非圖卸刑責之詞，
    自不足採，事證明確，被告犯行洵堪認定。
二、核被告所為，係犯動產擔保交易法第三十八條之罪，爰審酌被告其已有如事實欄
    所載之前科犯行，尚在緩刑期間等情，有台灣高雄地方法院檢察署被告刑案資料
    查註紀錄表一份在卷可稽，其於未繳清所餘款項前，將標的物遷移不明，致生損
    害於告訴人公司，惟念其尚僅剩一萬八千八百五十元餘款未繳，金額不高，所生
    危害尚輕，犯後已與告訴人公司達成和解，清償所欠餘款等情，亦有和解書一紙
    在卷可憑，犯後態度尚稱良好等一切情狀，量處如主文所示之刑，並諭知易科罰
    金之折算標準。
三、至被告行為後刑法第四十一條雖於九十年一月十日經公布修正為第四十一條第一
    項，其規定為：「犯最重本刑為五年以下有期徒刑之罪，而受六個月以下有期徒
    刑或拘役之宣告，因身體、教育、職業或家庭之關係，執行顯有困難者，得以一
    元以上三元以下折算一日，易科罰金。但確因不執行所宣告之刑難收矯正之效，
    或難以維持法秩序者不在此限」，較舊法規定，在刑法第四十一條第一項後段增
    加「但確因不執行所宣告之刑難收矯正之效，或難以維持法秩序者不在此限」之
    規定，似較舊法不利於被告，然關於易科罰金事項，係關於執行之事項，與罪刑
    之輕重問題無涉，自應尊重制定新法之精神，一律適用新法，不生新舊法適用之
    比較問題，是被告行為後法律已有如上之修正，自應依新法規定併諭知易科罰金
    之折算標準，無比較新舊法適用之問題，附此說明。
據上論斷，應依刑事訴訟法第二百九十九條第一項前段，動產擔保交易法第三十八條
，刑法第十一條前段、修正後第四十一條第一項、罰金罰鍰提高標準條例第一條前段
、第二條，判決如主文。
中      華      民      國    九十一    年      四      月    二十三    日
                                 臺灣高雄地方法院刑事第二庭
                                     法  官  高  榮  宏
右正本證明與原本無異。
如不服本判決，應於判決送達後十日內，向本院提出上訴狀。
                                     書記官  邱  秋  珍
中      華      民      國    九十一    年      四      月    二十三    日
附錄本件論罪科刑主要法條：
動產擔保交易法第三十八條：
動產擔保交易之債務人，意圖不法之利益，將標的物遷移、出賣、出質、移轉、抵押
或為其他處分，致生損害於債權人者，處三年以下有期徒刑、拘役或科或併科六千元
以下之罰金。
